臺灣臺北地方法院民事簡易判決
111年度店簡字第542號
原      告  陳昱銘  
被      告  曾聰華  


上列當事人間請求侵權行為損害賠償等事件，本院於民國111年1
0月14日言詞辯論終結，判決如下： 
　　主　　　文
原告之訴駁回。
訴訟費用由原告負擔。
    事實及理由
一、原告主張：被告明知萬象公寓大廈管理委員會（下稱萬象管
    委會）原使用之電腦1臺（下稱系爭電腦）係訴外人魯芝祥
    提供與社區使用，並於民國108年5月間即已歸還，竟意圖使
    原告受刑事處分，向臺北市政府警察局大安分局（下稱大安
    分局）、臺灣臺北地方檢察署（下稱臺北地檢署）誣指系爭
    電腦為萬象管委會所有而遭原告侵占，萬象公寓大廈有住戶
    數百人，被告前揭不實指述足使社區住戶產生原告有侵占社
    區財產之不良印象，使原告精神上焦慮、痛苦，構成對原告
    名譽權之侵害，爰依侵權行為之法律關係提起本件訴訟，應
    賠償非財產上損害新臺幣（下同）20萬元，爰依侵權行為之
    法律關係提起本件訴訟，並聲明：被告應給付原告20萬元，
    及自起訴狀繕本送達之翌日起至清償日止，按週年利率5%計
    算之利息。
二、被告則以：被告並不知道系爭電腦歸還給魯芝祥，原告所指
    108年5月31日監交當日被告並不在現場，也沒有接到通知，
    同年12月31日交接時並沒有提到電腦的事，起初被告也以為
    電腦是原告的並未在意，後來才發現該電腦為住戶不用提供
    給萬象管委會使用，而原告卻沒有告知被告就自行拿走，被
    告做為後任之主任委員，有義務保護電腦裡面儲存之住戶私
    人資料安全等語，資為抗辯，並聲明：原告之訴駁回。
三、本院之判斷：
　㈠、按因故意或過失，不法侵害他人之權利者，負損害賠償責
      任。故意以背於善良風俗之方法，加損害於他人者亦同；
      不法侵害他人之名譽者，被害人雖非財產上之損害，亦得
      請求賠償相當之金額。其名譽被侵害者，並得請求回復名
      譽之適當處分。民法第184條第1項、第195條第1項分別定
      有明文。次按侵權行為之成立，須行為人因故意過失不法
      侵害他人權利，亦即行為人須具備歸責性、違法性，並不
      法行為與損害間有因果關係，始能成立，且主張侵權行為
      損害賠償請求權之人，對於侵權行為之成立要件應負舉證
      責任。刑事案件告訴人，於刑事訴訟程序所為之指訴，係
      行使法律所賦與之告訴權利，除就與案情無關之事項因故
      意或過失而為不實之陳述足以損害他人之權利者，應負損
      害賠償責任外，如係依據客觀事實判斷，有正當理由相信
      為犯罪，而向偵查機關報告者，縱使事後查明並非犯罪，
      亦應認為無過失，尚不能以告訴人未舉證證明其陳述為真
      實，遽認為其告訴內容為不實，而令負侵權行為損害賠償
      責任。尤其告訴人之告訴，經法院或檢察官以無其他證據
      佐證或欠缺明確性，而摒棄不採者，其內容非必為不實，
      僅係證明力不足，尚不能因而推斷其未能就所指訴之事項
      舉證證明為真實，即認為虛偽不實之陳述（臺灣高等法院
      108年度上易字第343號民事判決同此見解）。又被害人是
      否提出告訴原因多端，倘其向偵查或警察機關就案情為陳
      述請其依相關程序處理者，其陳述內容亦應與提出告訴者
      同視，即若可信係本於客觀事實判斷有正當理由認為涉嫌
      犯罪，縱令事後未經法院或檢察官認定屬實，亦不得逕認
      為虛偽而令負損害賠償之責。
　㈡、經查：
　　１、原告為萬象管委會第30屆之代理主任委員，被告則為第3
        1、32屆之主任委員，被告於109年7月29日具狀對原告
        提出刑事告訴，惟該告訴狀內並未提及系爭電腦，其於
        109年8月18日在大安分局警詢時則稱：「吳富美係30屆
        主委，陳昱銘為30屆主委之代理人，吳富美於107年9月
        21日被萬象管委會罷免生效，但吳富美一直不交接大樓
        大小章、定存單、財務報表、電腦1台」；於109年10月
        21日偵查中則稱：「（檢察官問）相關管委會的印章、
        定存單、財務報表、電腦都是由陳昱銘在保管？（被告
        答）是。（檢察官問）你是跟陳昱銘交接？（被告答）
        實際上是跟陳昱銘交接，但是他都沒有將上開物品交付
        給我，原因我不清楚，我跟他要他就一直推託，也有道
        調委會，他也沒去，所以我認為他侵占。」（臺北地檢
        署109年度他字第10046號卷第3至5、37至38、89至91頁
        ）。則依被告上開刑案指述，其所指稱之事實係著重在
        原告就系爭電腦並未與其辦理交接，而依自身法律判斷
        認為此種情形屬於侵占，未具體指稱原告將系爭電腦設
        備本身據為己有甚明。
　　２、參以原告所提108年6月11日萬象管委會第31屆第3次會議
        記錄記載「……5月31日交接，因為借用之電腦被取回，
        電子檔資料未交接，6月份繳費單無法列印，預計與7月
        份一起印製……」、108年12月30日總幹事交接代辦事項
        記載「……總幹事108.05.31日交接時未將0-00-00-00住
        戶魯小姐借用之電腦內之資料copy移交，以致108.05.3
        1以前之所有電子檔資料皆無移交，目前電子檔資料皆
        重新建檔……」（本院卷第27至29、145至151頁），並佐
        以被告前述抗辯，應信被告於刑案警詢、偵查時有關系
        爭電腦之陳述，係指「原告並未將系爭電腦內相關社區
        資料辦理交接」，而原告並未與被告辦理大小章、定存
        單、財務報表等物品之交接，為原告在言詞辯論時所自
        承（本院卷第132頁），被告因此主觀上相信原告有侵
        占之嫌而提出告訴，尚不能信其陳述有何虛捏不實之處
        ，依前揭法條及說明，縱被告所述事實未經採認構成或
        涉嫌刑事犯罪，亦不應認被告所為應負侵權行為損害賠
        償之責。
　　３、原告另指稱被告於臺北地檢署就被告前揭指述多次為不
        起訴處分後，仍多次在萬象管委會開會時陳稱已對原告
        提起刑事告訴，而刻意不提已由檢察官為不起訴處分，
        惟此為被告所否認（本院卷第117至118頁），原告亦未
        具體說明被告陳述內容為何，則本件除被告前述對偵查
        機關與偵查輔助機關之陳述外，並不能信被告有何將系
        爭電腦相關事項廣佈與第三人知悉之行為，則原告主張
        被告不實指述足使社區住戶產生原告有侵占社區財產之
        不良印象，亦屬有疑。
四、從而，原告依侵權行為之法律關係，請求被告給付原告20萬
    元，及自起訴狀繕本送達之翌日起至清償日止，按週年利率
    5%計算之利息，為無理由，應予駁回。
五、本件事證已臻明確，兩造其餘攻擊防禦方法及所提證據，經
    審酌後認與判決結果不生影響，爰不逐一論列，附此敘明。
    至其餘聲請而未予調查之證據，因現有卷證已足判斷，無調
    查之必要，均附此說明。
六、訴訟費用負擔之依據：民事訴訟法第78條。
中　　華　　民　　國　　111 　年　　11　　月　　11　　日
                  新店簡易庭法  官　林志煌
上正本證明與原本無異。
對於本件判決如有不服，應於收受送達後20日內向本院提出上訴
書狀，上訴於本院合議庭，並按他造當事人之人數附具繕本。
如委任律師提起上訴者，應一併繳納上訴審裁判費。
中　　華　　民　　國　　111 　年　　11　　月　　11　　日
                            書記官  周怡伶